臺灣橋頭地方法院民事裁定
110年度消債職聲免字第110號
聲請人即債　楊琇卿　000000000000000000000000000000000000
務人0000000000000000000000000000000000000000000000
代　理　人　方浩鍵律師
上列聲請人即債務人因消費者債務清理事件聲請免責，本院裁定
如下：
    主  文
聲請人即債務人楊琇卿應予免責。
    理  由
一、按法院為終止或終結清算程序之裁定確定後，除別有規定外
    ，應以裁定免除債務人之債務；法院裁定開始清算程序後，
    債務人有薪資、執行業務所得或其他固定收入，扣除自己及
    依法應受其扶養者所必要生活費用之數額後仍有餘額，而普
    通債權人之分配總額低於債務人聲請清算前2年間，可處分
    所得扣除自己及依法應受其扶養者所必要生活費用之數額者
    ，法院應為不免責之裁定。但債務人證明經普通債權人全體
    同意者，不在此限；債務人有下列各款情形之一者，法院應
    為不免責之裁定。但債務人證明經普通債權人全體同意者，
    不在此限：一、於七年內曾依破產法或本條例規定受免責。
    二、故意隱匿、毀損應屬清算財團之財產，或為其他不利於
    債權人之處分，致債權人受有損害。三、捏造債務或承認不
    真實之債務。四、聲請清算前二年內，因消費奢侈商品或服
    務、賭博或其他投機行為，所負債務之總額逾聲請清算時無
    擔保及無優先權債務之半數，而生開始清算之原因。五、於
    清算聲請前一年內，已有清算之原因，而隱瞞其事實，使他
    人與之為交易致生損害。六、明知已有清算原因之事實，非
    基於本人之義務，而以特別利於債權人中之一人或數人為目
    的，提供擔保或消滅債務。七、隱匿、毀棄、偽造或變造帳
    簿或其他會計文件之全部或一部，致其財產之狀況不真確。
    八、故意於財產及收入狀況說明書為不實之記載，或有其他
    故意違反本條例所定義務之行為，致債權人受有損害，或重
    大延滯程序，消費者債務清理條例(下稱消債條例)第132條
    、第133條、第134條分別定有明文。
二、本件聲請人前向金融機構辦理消費貸款、信用卡契約等，致
    積欠無擔保債務共計新臺幣（下同）3,145,446元（見本院
    民國109年5月21日橋院嬌109年度司執消債清物字第3號債權
    表），因無法清償債務，於108年7月30日聲請清算，本院以
    108年度消債清字第61號裁定聲請人自109年1月16日下午4時
    起開始清算程序，復經本院司法事務官就聲請人財產進行清
    算結果，普通債權人共獲分配270,921元，再經本院司法事
    務官以109年度司執消債清字第3號裁定清算程序終結確定等
    情，此經本院依職權調閱上開案件卷宗查明無訛，足堪認定
    。
三、經查： 
(一)聲請人現從事專櫃銷售人員工作，自陳每月薪資約31,000元
    ，依其提出之107年10月至108年6月薪資明細表，此期間薪
    資總額為308,621元，核平均月薪約34,291元。又聲請人現
    勞工保險投保於職業工會，投保月薪23,800元等情，有財產
    及收入狀況說明書、勞工保險被保險人投保資料表、綜合所
    得稅各類所得資料清單、全國財產稅總歸戶財產查詢清單、
    稅務電子閘門財產所得調件明細表等件為證。則查無聲請人
    有其他收入來源，佐以聲請人已提出薪資明細為憑，則以聲
    請人薪資明細所示平均月薪34,291元作為核算其自109年1月
    16日開始清算程序後之固定收入，應能反映真實收入狀況。
(二)按債務人必要生活費用，以最近一年衛生福利部或直轄市政
    府所公告當地區每人每月最低生活費一點二倍定之；受扶養
    者之必要生活費用，準用第一項規定計算基準數額，並依債
    務人依法應負擔扶養義務之比例認定之，消債條例第64條之
    2第1項、第2項明定之。至支出部分，聲請人主張需扶養1名
    子女，每月支出扶養費8,000元。按直系血親相互間，互負
    扶養之義務，民法第1114條第1款定有明文。查聲請人主張
    扶養之子女，名下無財產，僅於107年度有1筆5,530元所得
    等情，有戶籍謄本、綜合所得稅各類所得資料清單、全國財
    產稅總歸戶財產查詢清單附卷可證。扶養費用部分，依消債
    條例第64條之2第1、2項，並參照消民法第1118、1119條規
    定，其負扶養義務之程度，亦應考量其目前身負債務之窘境
    ，所負擔之扶養義務能力，自非比一般，在無其他更為詳實
    之資料可供佐證之情形下，故本院認定以109年度高雄市最
    低生活費標準之1.2倍15,719元為標準，則與配偶分擔扶養
    費後，聲請人每月應支出子女扶養費應以7,860元為度(計算
    式：15,719÷2＝7,860)，聲請人就此主張支出8,000元，尚屬
    過高。至聲請人個人日常生活必要費用部分，審酌聲請人負
    債之現況，基於社會經濟活動之互賴及誠信，該日常生活所
    需費用，自應節制開支，不得有超越一般人最低生活標準之
    享受，否則反失衡平，本院依消債條例第64條之2第1項，參
    酌衛福部社會司所公告歷年最低生活費標準，109年度高雄
    市最低生活費標準13,099元之1.2倍為15,719元，則聲請人
    每月最低生活費除有特殊情形並有證據證明者外，自宜以此
    為度，始得認係必要支出。然聲請人主張每月個人必要生活
    費為15,000元，尚較上開標準為低，可以採納。是聲請人於
    本院裁定開始更生清算後，其每月固定收入34,291元扣除每
    月扶養費7,860元及聲請人必要生活費用15,000元後，尚有
    餘額，符合消債條例第133條前段之規定。　　
(三)另聲請人於聲請清算前2年間(106年7月至108年6月)之可處
    分所得為744,000元，扣除依前開標準核算之個人必要生活
    費用360,000元(計算式：15,000×24=360,000元)，及扶養費
    用共計186,930元【計算式：（15,529÷2×18)+(15,719÷2×6)
    ＝186,930】，尚有餘額197,070元，而本件普通債權人共分
    配270,921元，顯高於上開餘額，與消債條例第133條規定應
    不免責之要件不符，是本件並無消債條例第133條本文所定
    應不免責之情形。　　
四、綜上所述，聲請人既無消債條例第133條本文所定不應免責
    之事由存在，復查無消債條例第134條應不免責之行為，揆
    諸首揭規定，自應予聲請人免責，爰裁定如主文所示。　　
中　　華　　民　　國　 110　　年　　11　　月　　4 　　日
              　　        民事庭　法　官　薛博仁
以上正本係照原本作成。
如不服本裁定，應於裁定送達後10日內，以書狀向本院提出抗告
，並繳納抗告費新臺幣1千元。
中　　華　　民　　國　 110　　年　　11　　月　　5 　　日
                    　　　      　書記官　郭南宏